【裁判字號】    98,易,3984
【裁判日期】    990129
【裁判案由】    業務侵占
【裁判全文】
臺灣臺中地方法院刑事判決              98年度易字第3984號
公  訴  人  臺灣臺中地方法院檢察署檢察官
被      告  甲○○
上列被告因業務侵占案件，經檢察官提起公訴（98年度撤緩偵字
第389號），本院因被告所犯非死刑、無期徒刑、最輕本刑為三
年以上有期徒刑之罪或高等法院管轄第一審案件，經被告就被訴
事實為有罪之陳述，裁定進行簡式審判程序，判決如下：
    主    文
甲○○連續犯業務侵占罪，處有期徒刑陸月，如易科罰金，以銀
元佰元即新臺幣玖佰元折算壹日；減為有期徒刑月，如易科
罰金，以銀元佰元即新臺幣玖佰元折算壹日。
    犯罪事實及理由
一、犯罪事實﹕
  (一)甲○○自民國92年10月16日起，受僱於址設臺中市○○區○
    ○路2段669巷81之5號之大酒客事業股份有限公司（下稱大
    酒客公司）擔任送貨兼收款司機乙職，由甲○○向大酒客公
    司領取貨物後，再將貨物運送至客戶處所，並向客戶代收款
    項，係從事業務之人，竟意圖為自己不法之所有，基於侵占
    之概括犯意，利用職務之便，自93年1月14日起至同年6月底
    止（起訴書誤載為至3月5日止），連續將其代為向太子汽車
    、曾海權、橘子卡拉OK、水叮噹卡拉OK、裕唐汽車等客戶收
    取之款項計新臺幣88萬9690元（起訴書誤載為88萬9650元）
    ，未依規定將上開款項繳回大酒客公司，而變易持有為所有
    之意思予以侵占入己，致生損害於大酒客公司。嗣經大酒客
    公司向上揭客戶收款時，始悉上情。
  (二)案經大酒客公司訴由臺灣臺中地方法院檢察署檢察官偵查起
    訴。
二、證據名稱﹕
  (一)被告甲○○於本院、偵查中之自白。
  (二)告訴代理人陳建良於警詢之指訴。
  (三)證人賴進泰於偵查中之證述。
  (四)勞工保險卡1紙、出勤表2紙。
  (五)侵占明細表2紙、大酒客公司送貨簽收單8紙、送貨單6紙、
    調庫單2紙、銷貨對帳請款單3紙。
三、論罪科刑﹕
  (一)刑法第56條規定之新舊法比較﹕
    被告行為後，刑法第56條連續犯之規定，業已修正公布刪除
    ，於95年7月1日施行，則被告之犯行，因行為後新法業已刪
    除連續犯之規定，原屬連續犯之數個犯罪行為，依新法應數
    罪併罰，比較修正前之規定，可依裁判上一罪論處，顯然修
    正前之規定有利於被告，如仍依修正後之規定，對於被告極
    為不利，此刪除雖非犯罪構成要件之變更，但顯已影響行為
    人刑罰之法律效果，自屬法律有變更，故新舊法比較結果，
    新法並未較有利於行為人，依刑法第2條第1項前段規定，仍
    應適用較有利於被告之行為時法即舊法論以連續犯。
  (二)核被告所為，係犯刑法第336條第2項之業務侵占罪。被告先
    後多次業務侵占犯行，時間緊接，所犯均為構成要件相同之
    罪，顯係基於概括犯意反覆為之，為連續犯，應依修正前刑
    法第56條規定，論以一罪。爰審酌被告犯罪後坦承犯行，深
    具悔意，且已於94年1月24日與告訴人達成和解，並於96年
    10月12日將和解賠償金全數清償完畢，有和解書1紙及收據
    30紙在卷可稽（見93年度偵字第18502號卷第41頁、本院卷
    第17至31頁）等一切情狀，量處如主文所示之刑，並諭知易
    科罰金之折算標準。
  (三)關於易科罰金之折算標準，查被告行為後，刑法第41條關於
    易科罰金之規定已修正，於95年7月1日施行。依被告行為時
    之修正前刑法第41條第1項前段規定：「犯最重本刑為五年
    以下有期徒刑以下之刑之罪，而受六個月以下有期徒刑或拘
    役之宣告，因身體、教育、職業、家庭之關係或其他正當事
    由，執行顯有困難者，得以（銀元）一元以上三元以下折算
    一日，易科罰金」，罰金罰鍰提高標準條例第2條前段規定
    ﹕「依刑法第41條易科罰金...者，就其原定數額提高為一
    百倍折算一日」（該條例已於98年4月29日廢止），及現行
    法規所定貨幣單位折算新臺幣條例第2條規定﹕「現行法規
    所定金額之貨幣單位為圓、銀元、元者，以新臺幣元之三倍
    折算之」，被告行為時之易科罰金折算標準，應以銀元一百
    元、二百元、三百元即新臺幣三百元、六百元、九百元折算
    一日。而修正後之刑法第41條第1項前段則規定：「犯最重
    本刑為五年以下有期徒刑以下之刑之罪，而受六個月以下有
    期徒刑或拘役之宣告者，得以新臺幣一千元、二千元或三千
    元折算一日，易科罰金」。比較修正前後規定，以修正前刑
    法之規定較有利於行為人，則應依刑法第2條第1項前段，適
    用被告行為時之修正前刑法之規定，定易科罰金之折算標準
    。
  (四)又被告犯罪時間，係於96年4月24日以前，合於中華民國九
    十六年罪犯減刑條例第2條第1項規定之基準日之前，所宣告
    之刑又未逾有期徒刑1年6月，不在該條例第3條第1項所定排
    除減刑之列，應依該條例第2條第1項第3款之規定，減其宣
    告刑2分之1，並依該條例第9條規定，諭知易科罰金之折算
    標準。
四、應適用之法條﹕
  (一)刑事訴訟法第273條之1第1項、第299條第1項前段、第310條
    之2、第454條。
  (二)刑法第336條第2項、（修正前）第56條前段、（修正前）第
    41條第1項。
  (三)刑法施行法第1條之1第1項、第2項前段。
  (四)廢止前罰金罰鍰提高標準條例第2條，現行法規所定貨幣單
    位折算新臺幣條例第2條。
  (五)中華民國九十六年罪犯減刑條例第2條第1項第3款、第7條、
    第9條。
本案經檢察官乙○○到庭執行職務。
如不服本判決，應於收受送達後10日內向本院提出上訴書狀。
中    華    民    國    99    年    1     月    29    日
                  刑事第十六庭  法  官  戴嘉慧
以上正本證明與原本無異。
如不服本判決應於收受判決後10日內向本院提出上訴書狀，並應
敘述具體理由；其未敘述上訴理由者，應於上訴期間屆滿後20日
內向本院補提理由書（均須按他造當事人之人數附繕本）；「切
勿逕送上級法院」。
告訴人或被害人對於判決如有不服具備理由請求檢察官上訴者，
其上訴期間之計算係以檢察官收受判決正本之日期為準。
                                書記官  劉晴芬
中    華    民    國    99    年    1     月    29    日
【附錄本案論罪科刑法條】
中華民國刑法第336條（公務公益侵占罪、業務侵占罪）
對於公務上或因公益所持有之物，犯前條第1項之罪者，處1年以
上7年以下有期徒刑，得併科5千元以下罰金。
對於業務上所持有之物，犯前條第1項之罪者，處6月以上5年以
下有期徒刑，得併科3千元以下罰金。
前二項之未遂犯罰之。

司法院資訊處製作；財團法人民間司法改革基金會備份。
